臺灣高等法院民事判決
110年度上字第897號
上  訴  人  徐佩琳

被 上訴 人  許惠珍
兼  
訴訟代理人  林正家
上列當事人間請求撤銷贈與事件，上訴人對於中華民國110年5月
21日臺灣桃園地方法院110年度訴字第267號第一審判決，提起上
訴，本院於110年11月23日言詞辯論終結，判決如下： 
    主  文
上訴駁回。
第二審訴訟費用由上訴人負擔。
    事實及理由
一、上訴人主張：被上訴人許惠珍為伊之乾女兒，其與被上訴人
    林正家為男女朋友。被上訴人欲購買房地，詢問伊能否贈與
    購房自備款，並承諾供伊居住並奉養伊到終老，伊應允之，
    而與許惠珍成立附負擔之贈與契約（下稱系爭贈與契約），
    並於民國109年5月18日、同年6月13日，以伊申設之郵局帳
    號00000000000000號帳戶，依序匯款新臺幣（下同）200萬
    元、30萬元至林正家申設之郵局帳號00000000000000號帳戶
    。被上訴人隨即購買門牌桃園市○○區○○路○○巷00弄00號房地
    （下稱系爭房地）。詎兩造一同住在系爭房地後，被上訴人
    以附表所示行為（下稱系爭行為）刁難伊，經伊多次反應均
    未改善，顯未履行系爭贈與契約所約定奉養伊到終老之負擔
    ，伊以起訴狀繕本送達為撤銷贈與之意思表示，被上訴人受
    領230萬元即無法律上原因，應予返還等情。爰依民法第412
    條第2項、第179條規定，求為命被上訴人給付230萬元及自
    起訴狀繕本送達翌日起算法定遲延利息之判決（原審為上訴
    人敗訴之判決，其提起上訴）。上訴聲明：㈠原判決廢棄；㈡
    被上訴人應給付上訴人230萬元，及自起訴狀繕本送達翌日
    起至清償日止，按週年利率5％計算之利息；㈢願供擔保請准
    宣告假執行。
二、被上訴人則以：系爭贈與契約之負擔僅有同意讓上訴人一同
    住在系爭房地且互相照顧而已，伊並未同意奉養上訴人到終
    老，亦無上訴人所稱之系爭行為，實情如附表「被上訴人答
    辯」欄所示內容等語，資為抗辯。
三、許惠珍為上訴人之乾女兒，林正家為許惠珍之男友；上訴人
    贈與230萬元予許惠珍，於109年5月18日、6月13日，以其申
    設之郵局帳號00000000000000號帳戶，依序匯款200萬元、3
    0萬元至林正家之帳戶；被上訴人以上開230萬元購買系爭房
    地，並於109年6月17日登記為被上訴人共有（房屋應有部分
    各1/2，土地應有部分各1/10）等事實，為兩造所不爭執（
    見本院卷第83至84頁），堪信屬實。上訴人請求給付，為被
    上訴人以前詞所拒。茲就爭點論述如下：
　㈠贈與附有負擔者，如贈與人已為給付而受贈人不履行其負擔
    時，贈與人得請求受贈人履行其負擔，或撤銷贈與；贈與之
    撤銷，應向受贈人以意思表示為之；贈與撤銷後，贈與人得
    依關於不當得利之規定，請求返還贈與物，此觀民法第412
    條第1項、第419條第1項、第2項規定甚明。所謂附有負擔之
    贈與者，係指贈與契約附有約款，使受贈人負擔應為一定給
    付之債務，且該約款既為贈與契約之一部，自應由贈與契約
    之當事人互相表示意思一致。上訴人主張：系爭贈與契約附
    有「被上訴人應將系爭房地供上訴人居住並奉養上訴人到終
    老」之負擔，但被上訴人以系爭行為刁難而不履行該負擔，
    伊以起訴狀繕本送達終止系爭贈與契約等情，被上訴人則辯
    稱其僅同意「系爭房地供上訴人居住並互相照顧」，否認同
    意負擔「奉養上訴人到終老」之債務，亦否認有為系爭行為
    刁難上訴人而不履行負擔。準此，上訴人應舉證證明系爭贈
    與契約之負擔包含「奉養上訴人到終老」且被上訴人有以系
    爭行為不履行負擔之事實，方得據以撤銷系爭贈與契約。
  ㈡上訴人雖提出戶籍謄本、郵局存摺、系爭房地登記謄本、系
    爭房地居住現場照片為證（見原審卷第14至36頁、第136至1
    60頁）。然上訴人之戶籍謄本僅能證明許惠珍曾寄居在上訴
    人之戶籍地，上訴人之郵局存摺僅能證明其曾匯款共計230
    萬元至林正家之帳戶，系爭房地登記謄本僅能證明被上訴人
    購買系爭房地並於109年6月17日登記為共有（房屋應有部分
    各1/2，土地應有部分各1/10），現場照片則僅能證明各該
    拍攝處之系爭房地當時狀況，上開證據資料合併觀之，均不
    足以證明被上訴人同意奉養上訴人到終老，而與上訴人合意
    系爭贈與契約附有「被上訴人應奉養上訴人到終老」之負擔
    。上訴人未盡證明之責，此部分主張自無足取，僅能依被上
    訴人之自認，認定系爭贈與契約之負擔為「系爭房地供上訴
    人居住並互相照顧」（見本院卷第82頁）。
  ㈢上訴人主張被上訴人有為系爭行為而不履行系爭贈與契約之
    負擔，係以上開居住現場照片為憑（見原審卷第30至36頁、
    第136至160頁），被上訴人僅承認有為附表編號2所示將煮
    飯用瓦斯桶上鎖之行為，但否認有為附表編號1、3、4、5之
    行為，並分別答辯如附表「被上訴人答辯」欄所示內容。惟
    兩造均不爭執上訴人現與被上訴人同住在系爭房地（見本院
    卷第102頁），且上訴人提出之現場照片為廚房、浴廁、陽
    台等處，均為屋內之人可自由進出之公共區域，且附表編號
    1、3、4、5之熱水器電池、碗盤、盥洗用品、米桶均屬可任
    意移動位置之物品，依上訴人提出由其選擇拍攝位置及角度
    之照片，至多僅能呈現各該特定時、地之客觀狀況，不能以
    此未顯示全貌之靜態照片，證明被上訴人有為附表編號1、3
    、4、5之行為。又被上訴人雖自承有為附表編號2之行為（
    見本院卷第105頁），然煮飯不以使用瓦斯加熱為限，被上
    訴人抗辯：伊有準備飯菜與上訴人共食，亦有準備瓦斯罐供
    上訴人煮飯使用等語，並提出照片為據（見原審卷第116至1
    17頁），上訴人亦自承會自行在房間使用電磁爐、電鍋煮飯
    （見本院卷第105頁），足見被上訴人此部分行為未違反互
    相照顧之義務，而無不履行系爭贈與契約負擔之情事。
  ㈣準此，上訴人所提證據資料，不足以證明被上訴人有不履行
    系爭贈與契約負擔之行為，其以起訴狀繕本送達終止系爭贈
    與契約，並請求被上訴人返還贈與之230萬元，自屬無據。
四、綜上所述，上訴人依民法第412條第2項、第179條規定，請
    求被上訴人給付230萬元，及自起訴狀繕本送達翌日起至清
    償日止，按週年利率5％計算之利息，洵非正當，不應准許。
    原審為上訴人敗訴之判決，並駁回其假執行之聲請，核無不
    合。上訴意旨指摘原判決不當，求予廢棄改判，為無理由，
    應駁回其上訴。
五、本件事證已臻明確，兩造所為其餘攻擊、防禦及舉證，經本
    院審酌後，認與判決結論均無影響，爰不一一論列，附此敘
    明。
六、據上論結，本件上訴為無理由，依民事訴訟法第449條第1項
    、第78條，判決如主文。
中　　華　　民　　國　　110 　年　　12　　月　　14　　日
                  民事第十八庭
                        審判長法  官  黃明發
                              法  官  周美雲
　　　　　　　　　　　　　　　法  官  賴彥魁
正本係照原本作成。
如不服本判決，應於收受送達後20日內向本院提出上訴書狀，其
未表明上訴理由者，應於提出上訴後20日內向本院補提理由書狀
（均須按他造當事人之人數附繕本）上訴時應提出委任律師或具
有律師資格之人之委任狀；委任有律師資格者，另應附具律師資
格證書及釋明委任人與受任人有民事訴訟法第466條之1第1項但
書或第2項所定關係之釋明文書影本。如委任律師提起上訴者，
應一併繳納上訴審裁判費。
中　　華　　民　　國　　110 　年　　12　　月　　15　　日
                              書記官  高瑞君 
附表：
編號 上訴人主張遭被上訴人刁難之系爭行為 被上訴人答辯 1 將浴室熱水器關閉即拔除電池，使上訴人無法洗熱水澡。（原審卷第144至148頁、本院卷第104頁） 否認。（本院卷第105頁） 2 將煮飯用瓦斯桶上鎖不給上訴人使用。（原審卷第30頁、本院卷第104頁） 擔心上訴人忘記關瓦斯，有準備小瓦斯罐供其使用，惟其常用電鍋、電磁爐在房間煮，才將小瓦斯罐收起來。（本院卷第105頁） 3 將放置碗盤之櫃子上鎖使上訴人無法使用。（原審卷第32頁） 該櫃是放外勞私有物品，由外勞上鎖，廚房用具並未上鎖。（原審卷第117至119頁、本院卷第105頁） 4 將浴室內之盥洗用品收走使上訴人無法使用。（原審卷第36頁） 盥洗用具放在浴室三腳架，上訴人未拍到。且各人有各人的盥洗用具，沒有一起使用。（原審卷第120頁、本院卷第105頁） 5 將上訴人之米桶貼上林正家知綽號「阿家」作為垃圾桶之用，故意不給上訴人使用。（原審卷第140至142頁） 該桶為共用之資源回收桶，並非米桶，已由上訴人收回。因外勞曾與上訴人吵架，不想為其倒垃圾而貼標籤。（本院卷第105頁）